---
title: Analyse Enrichissement Fonctionnel des Protéines interagissant avec les domaines
  des sORFs
author: "Slivak Mathilde"
date: "2024-02-12"
output:
  rmarkdown::html_document:
    toc: yes
    toc_float:
      collapsed: true
    theme: cerulean
---

## Enrichisement fonctionnel des protéines interagissant avec les domaines des sORFs (contre l'interactome entier des monocytes)
Voici les paragraphes corrigés :

L'objectif de cette analyse est d'étudier l'enrichissement fonctionnel des protéines interagissant avec les domaines des sORFs. Pour ce faire, nous avons réalisé un test d'enrichissement en termes GO via g:profiler, en comparant les termes GO associés aux interacteurs (domaine-domaine) des sORFs à l'ensemble de l'interactome des monocytes.

Cette analyse vise à répondre à la question biologique suivante : __Y a-t-il une fonction enrichie parmi les interacteurs des sORFs contenant des domaines au sein des monocytes?__

```{r setup, include=FALSE, warning=FALSE}
knitr::opts_chunk$set(echo = TRUE)
library(dplyr)
library(DT)
library(ggplot2)
library(GSEABase)
library(tidyverse)
library(devtools)
```


Le backgrownd de cette analayse est l'interactome complet des monocytes. 
```{r, include = FALSE, warning=FALSE, echo=FALSE}


data <- read.csv("/home/slivak/Bureau/Interactome_sORF_monocytes/05_Enrichissement_GO/01_Reference/gProfiler_results/gProfiler_hsapiens_27-02-2024 14-38-40__intersections.csv", header = TRUE)

# Personnaliser le style du tableau pour améliorer la lisibilité
style <- list(
  bStripeCol = 1,  # Alternance de couleurs sur les colonnes
  stripeClasses = c('even', 'odd'),  # Classes CSS pour les zébrures de lignes
  pageLength = 30,  # Nombre d'entrées par page
  autoWidth = TRUE)  # Ajustement automatique de la largeur des colonnes


```

```{r, out.width="130%", echo=FALSE}
# Ajouter un titre au tableau et afficher le tableau avec le style personnalisé
datatable(data, options = style, caption = "Résultat de l'enrichissement fonctionnel ")
```

### Analyse des enrichissements en GO termes avec les meilleures p-values

```{r, echo=FALSE, include=FALSE}
data_filtered <- data %>%
  filter(source %in% c('GO:MF', 'GO:BP', 'GO:CC')) %>%
  group_by(source) %>%
  arrange(adjusted_p_value) %>%
  top_n(30, wt = -adjusted_p_value)  # Sélectionne les 30 meilleurs résultats par facet

data_filtered$fold_change <- with(data_filtered, (intersection_size / term_size)/((query_size - intersection_size)/(effective_domain_size - term_size)))

# Compute log odds ratio
data_filtered$log_fold_change <- log(data_filtered$fold_change)

best_pval <- ggplot(data_filtered, aes(x = reorder(term_name, negative_log10_of_adjusted_p_value), y = negative_log10_of_adjusted_p_value, fill = intersection_size)) +
  geom_bar(stat = "identity") +
  scale_fill_gradient(low = "blue", high = "red") +  # Spécifie les limites de la légende
  facet_wrap(~ source, scales = "free_y", nrow = 3) +
  coord_flip() +
  theme_minimal() +
  labs(x = "GO Name", y = "-log pval", fill = "number of occurences") +
  theme(axis.text.y = element_text(hjust = 1, size = 40),
        axis.text.x = element_text(size = 40),
        axis.title = element_text(size = 40),  # Ajuster la taille du titre des axes
        legend.text = element_text(size = 40),
        legend.title = element_text(size = 40),
        plot.title = element_text(size = 40),
        plot.subtitle = element_text(size = 40),
        strip.text = element_text(size = 40)) +  # Ajuster la taille du titre des axes
  guides(fill = guide_colorbar(barheight = unit(5, "inch")))  # Ajuster la hauteur de la barre de couleur de la légende


```

## Analyse du Fold Change pour GO:BP
```{r, echo=FALSE, include=FALSE}
# Filter data for GO:BP only
data_filtered_BP <- data_filtered %>%
  filter(source == "GO:BP")

# Plot the best fold change colored by p-value for GO:BP only
best_fc_pval_BP <- ggplot(data_filtered_BP, aes(x = reorder(term_name, fold_change), y = fold_change, fill = negative_log10_of_adjusted_p_value)) +
  geom_bar(stat = "identity") +
  scale_fill_gradient(low = "#fee6ce", high = "#e6550d") +
  coord_flip() +
  theme_minimal() +
  labs(x = "GO Name", y = "Fold Change", fill = "") +
  theme(axis.text.x = element_text(hjust = 1, size =70, vjust = 1, face = "bold"),
        axis.text.y = element_text(size = 60, face = "bold"),
        axis.title = element_text(size = 80),  # Ajuster la taille du titre des axes
        legend.text = element_text(size = 80),
        legend.title = element_text(size = 80),
        plot.title = element_text(size = 60, face = "bold"),
        plot.subtitle = element_text(size = 60, face= "bold"),
        strip.text = element_text(size = 60)) +  # Ajuster la taille du titre des axes
  guides(fill = guide_colorbar(barheight = unit(7, "inch")))  # Ajuster la hauteur de la barre de couleur de la légende

```


```{r, out.width="80%", fig.asp=1.7, echo=FALSE, fig.height=3, fig.width=40}
plot(best_fc_pval_BP)
```


### Analyse des GO slims associés aux termes GO significativement enrichis dans les interacteurs des sORFs.

```{r, include = FALSE, warning=FALSE, echo=FALSE}

#########################################RUN POUR SLIM MF###########################################"
GO_MF_list <- data %>%
  filter(source == "GO:MF") %>%
  pull(term_id)


myIds <- GO_MF_list
myCollection <- GOCollection(myIds)
fl <- system.file("extdata", "goslim_generic.obo", package="GSEABase")
slim <- getOBOCollection(fl)

# Sets ontology category to "Molecular Function". Use "BP" for "Biological Process"
slimdf <- goSlim(myCollection, slim, ontology = "MF")

# This should match the ontology used above.
# E.g. GOBPOFFSPRING or GOCCOFFSPRING
GO.db::GOMFOFFSPRING


mappedIds <-
  function(df, collection, OFFSPRING)
  {
    map <- as.list(OFFSPRING[rownames(df)])
    mapped <- lapply(map, intersect, ids(collection))
    df[["go_terms"]] <- vapply(unname(mapped), paste, collapse = ";", character(1L))
    df
  }

slim_MF <- mappedIds(slimdf, myCollection, GOMFOFFSPRING)

write.table(slim_MF, file = "/home/slivak/Bureau/Interactome_sORF_monocytes/05_Enrichissement_GO/05_Output/slimGO_MF_associés_interacteurs_dd.csv", quote = FALSE, sep = '\t')

######################################### RUN POUR SLIM BP ##########################
GO_BP_list <- data %>%
  filter(source == "GO:BP") %>%
  pull(term_id)


myIds <- GO_BP_list
myCollection <- GOCollection(myIds)
fl <- system.file("extdata", "goslim_generic.obo", package="GSEABase")
slim <- getOBOCollection(fl)

# Sets ontology category to "Molecular Function". Use "BP" for "Biological Process"
slimdf <- goSlim(myCollection, slim, ontology = "BP")

# This should match the ontology used above.
# E.g. GOBPOFFSPRING or GOCCOFFSPRING
GO.db::GOBPOFFSPRING


mappedIds <-
  function(df, collection, OFFSPRING)
  {
    map <- as.list(OFFSPRING[rownames(df)])
    mapped <- lapply(map, intersect, ids(collection))
    df[["go_terms"]] <- vapply(unname(mapped), paste, collapse = ";", character(1L))
    df
  }

slim_BP <- mappedIds(slimdf, myCollection, GOBPOFFSPRING)

write.table(slim_BP, file = "/home/slivak/Bureau/Interactome_sORF_monocytes/05_Enrichissement_GO/05_Output/slimGO_BP_associés_interacteurs_dd.csv", quote = FALSE, sep = '\t')

#############################################RUN POUR SLIM CC########################################################
GO_CC_list <- data %>%
  filter(source == "GO:CC") %>%
  pull(term_id)


myIds <- GO_CC_list
myCollection <- GOCollection(myIds)
fl <- system.file("extdata", "goslim_generic.obo", package="GSEABase")
slim <- getOBOCollection(fl)

# Sets ontology category to "Molecular Function". Use "BP" for "Biological Process"
slimdf <- goSlim(myCollection, slim, ontology = "CC")

# This should match the ontology used above.
# E.g. GOBPOFFSPRING or GOCCOFFSPRING
GO.db::GOCCOFFSPRING


mappedIds <-
  function(df, collection, OFFSPRING)
  {
    map <- as.list(OFFSPRING[rownames(df)])
    mapped <- lapply(map, intersect, ids(collection))
    df[["go_terms"]] <- vapply(unname(mapped), paste, collapse = ";", character(1L))
    df
  }

slim_CC <- mappedIds(slimdf, myCollection, GOCCOFFSPRING)

write.table(slim_CC, file = "/home/slivak/Bureau/Interactome_sORF_monocytes/05_Enrichissement_GO/05_Output/slimGO_CC_associés_interacteurs_dd.csv", quote = FALSE, sep = '\t')
```

```{r, include = FALSE, warning=FALSE, echo=FALSE}
library(dplyr)

# Ajouter une colonne 'source' avec les valeurs appropriées et nommer la première colonne
slim_CC <- slim_CC %>%
  mutate(source = "GO:CC")

slim_BP <- slim_BP %>%
  mutate(source = "GO:BP")

slim_MF <- slim_MF %>%
  mutate(source = "GO:MF")

# Réorganiser les colonnes pour avoir 'source' en première position et renommer la première colonne
slim_CC <- slim_CC %>%
  dplyr::select(source, everything())

slim_BP <- slim_BP %>%
  dplyr::select(source, everything())

slim_MF <- slim_MF %>%
  dplyr::select(source, everything())

# Concaténer les trois dataframes en un seul
slim_combined <- bind_rows(slim_CC, slim_BP, slim_MF)

data_filtered_occurrences <- slim_combined %>%
  filter(Count > 0)

slimGO <- data_filtered_occurrences %>%
  ggplot(aes(x = reorder(Term, -Count), y = Count, fill = Percent)) +
  geom_bar(stat = "identity") +
  scale_fill_gradientn(colors = c("blue", "red"), 
                      values = scales::rescale(c(0, 40)),  # Définit les valeurs à associer aux couleurs
                      breaks = scales::pretty_breaks(n = 10),  # Définit le nombre de niveaux de couleur
                      guide = "colorbar") +  # Ajoute une légende de la barre de couleur+
  facet_wrap(~ source, scales = "free_y", nrow = 3) +
  coord_flip() +
  theme_minimal() +
  labs(x = "GO Name", y = "Number of Occurrences", fill = "Percentage") +
  theme(axis.text.y = element_text(hjust = 1, size = 10),
        axis.text.x = element_text(size = 10),
        axis.title = element_text(size = 10),  # Ajuster la taille du titre des axes
        legend.text = element_text(size = 10, face = "bold"),
        legend.title = element_text(size = 10, face = "bold"),
        plot.title = element_text(size = 10,face = "bold"),
        plot.subtitle = element_text(size = 10, face = "bold"),
        strip.text = element_text(size = 10)) +  # Ajuster la taille du titre des axes
  guides(fill = guide_colorbar(barheight = unit(5, "inch")))  # Ajuster la hauteur de la barre de couleur de la légende

```


```{r, out.width="130%", fig.asp=1.7, echo=FALSE}
datatable(data_filtered_occurrences, options = style, caption = "Résultat de l'association des GO slim aux GO significativement enrichis dans les interacteurs ")
# Afficher les graphiques
plot(slimGO)
```

```{r, out.width="130%", echo=FALSE}
# Diviser les données en trois dataframes selon les sources
df_CC <- data_filtered_occurrences[data_filtered_occurrences$source == "GO:CC", ]
df_BP <- data_filtered_occurrences[data_filtered_occurrences$source == "GO:BP", ]
df_MF <- data_filtered_occurrences[data_filtered_occurrences$source == "GO:MF", ]

# Fonction pour sélectionner les 10 termes avec les pourcentages les plus élevés
select_top_terms <- function(df) {
  top_terms <- df %>% arrange(desc(Percent)) %>% head(10)
  other_percentage <- sum(df$Percent) - sum(top_terms$Percent)
  other_row <- data.frame(matrix(NA, nrow = 1, ncol = ncol(df)))
  colnames(other_row) <- colnames(df)
  other_row$Percent <- other_percentage
  other_row$Term <- "other"
  rbind(top_terms, other_row)
}

# Sélectionner les 10 termes avec les pourcentages les plus élevés pour chaque dataframe
df_CC_selected <- select_top_terms(df_CC)
df_BP_selected <- select_top_terms(df_BP)
df_MF_selected <- select_top_terms(df_MF)

# Créer les camemberts en organisant les parts de la plus grande à la plus petite
plot_CC <- ggplot(df_CC_selected, aes(x = "", y = Percent, fill = reorder(Term, -Percent))) +
  geom_bar(stat = "identity", width = 1) +
  geom_text(aes(label = paste0(round(Percent, 1), "%")), position = position_stack(vjust = 0.5), color = "white", size = 3) + # Ajouter les pourcentages à l'intérieur des barres
  coord_polar("y", start = 0) +
  theme_void() +
  scale_fill_manual(values = scales::hue_pal()(nrow(df_CC_selected))) + # Maintenir les couleurs d'origine
  labs(title = "GO:CC", fill = "GO term") + # Modifier le titre de la légende
  theme(legend.title = element_text(size = 12)) # Ajuster la taille du titre de la légende

plot_BP <- ggplot(df_BP_selected, aes(x = "", y = Percent, fill = reorder(Term, -Percent))) +
  geom_bar(stat = "identity", width = 1) +
  coord_polar("y", start = 0) +
  theme_void() +
  scale_fill_manual(values = c("#67001f", "#b2182b", "#d6604d", "#f4a582", "#fddbc7", "#f7f7f7", "#d1e5f0", "#92c5de", "#4393c3", "#2166ac", "#053061")) +  # Utiliser les couleurs spécifiées
  labs(title = "GO:BP", fill = "GO:BP category") +  # Modifier le titre de la légende
  theme(legend.title = element_text(size = 12))


plot_MF <- ggplot(df_MF_selected, aes(x = "", y = Percent, fill = reorder(Term, -Percent))) +
  geom_bar(stat = "identity", width = 1) +
  geom_text(aes(label = paste0(round(Percent, 1), "%")), position = position_stack(vjust = 0.5), color = "white", size = 3) + # Ajouter les pourcentages à l'intérieur des barres
  coord_polar("y", start = 0) +
  theme_void() +
  scale_fill_manual(values = scales::hue_pal()(nrow(df_MF_selected))) + # Maintenir les couleurs d'origine
  labs(title = "GO:MF", fill = "GO category") + # Modifier le titre de la légende
  theme(legend.title = element_text(size = 12)) # Ajuster la taille du titre de la légende


```

```{r, out.width="130%", echo=FALSE}
plot(plot_BP)
plot(plot_CC)
plot(plot_MF)
```

### Analyse des enrichissements en terme Kegg Reactome avec les meilleurs pval

```{r, echo=FALSE, include=FALSE}


data_filtered_REAC <- data %>%
  filter(source %in% c('REAC')) %>%
  group_by(source) %>%
  arrange(adjusted_p_value) %>%
  top_n(30, wt = -adjusted_p_value)  # Sélectionne les 30 meilleurs résultats par facet

data_filtered_REAC$fold_change <- with(data_filtered_REAC, (intersection_size / term_size)/((query_size - intersection_size)/(effective_domain_size - term_size)))

# Compute log odds ratio
data_filtered_REAC$log_fold_change <- log(data_filtered_REAC$fold_change)

best_fc_pval_REAC<- ggplot(data_filtered_REAC, aes(x = reorder(term_name, fold_change), y = fold_change, fill = negative_log10_of_adjusted_p_value)) +
  geom_bar(stat = "identity") +
  scale_fill_gradient(low = "#e0ecf4", high = "#8856a7") +
  theme_minimal() +
  labs(x = "Reactome term", y = "Fold Change", fill = "-log p-value")+
  theme(axis.text.x = element_text(hjust = 1, size =40, angle = 75, vjust = 1, face = "bold"),
        axis.text.y = element_text(size = 40),
        axis.title = element_text(size = 40),  # Ajuster la taille du titre des axes
        legend.text = element_text(size = 40, face= "bold"),
        legend.title = element_text(size = 40, face="bold"),
        plot.title = element_text(size = 40, face = "bold"),
        plot.subtitle = element_text(size = 40, face= "bold"),
        strip.text = element_text(size = 40)) +  # Ajuster la taille du titre des axes
  guides(fill = guide_colorbar(barheight = unit(5, "inch")))  # Ajuster la hauteur de la barre de couleur de la légende
```

```{r, fig.height=30, fig.align='right', fig.width=45,  out.width="130%", echo=FALSE}
plot(best_fc_pval_REAC)
```

### Proportion des termes généraux associés à l'enrichissement REAC

```{r, echo=FALSE, include=FALSE}
# Charger les données depuis le fichier CSV
simplified_REACT <- read.csv("/home/slivak/Bureau/Interactome_sORF_monocytes/05_Enrichissement_GO/05_Output/Sipmified_REAC/simplified_REAC_gProfiler_hsapiens_27-02-2024 14-38-40__intersections.csv", header = TRUE, sep=",")

# Assuming df is your dataframe
# Step 1: Replace empty cells with 'Root term'
simplified_REACT$Description[which(simplified_REACT$Description == "")] <- "Root term"

# Step 2 & 3: Count occurrences and calculate percentages
description_counts <- simplified_REACT %>%
  group_by(Description) %>%
  summarise(Count = n()) %>%
  mutate(Percentage = (Count / sum(Count)) * 100)

# Step 4: Modify the code to reorder the factor levels
top_descriptions <- description_counts %>%
  arrange(desc(Percentage)) %>%
  mutate(Description = ifelse(row_number() <= 10, as.character(Description), "other")) %>%
  group_by(Description) %>%
  summarise(Percentage = sum(Percentage)) %>%
  mutate(Description = factor(Description, levels = rev(unique(Description)))) %>%
  arrange(desc(Percentage))

# Define the colors
custom_colors <- c("#40004b", "#762a83", "#9970ab", "#c2a5cf", "#e7d4e8", "#f7f7f7", "#d9f0d3", "#a6dba0", "#5aae61", "#1b7837", "#00441b")

# Reorder the levels of Description to match the order in top_descriptions
top_descriptions <- top_descriptions %>%
  arrange(desc(Percentage)) %>%
  mutate(Description = factor(Description, levels = Description))
# Create the pie chart
Simpl_REAC_chart <- ggplot(top_descriptions, aes(x = "", y = Percentage, fill = Description)) +
  geom_bar(width = 1, stat = "identity") +
  coord_polar("y", start = 0) +
  theme_void() +
  scale_fill_manual(values = custom_colors)+
  labs(fill = "Reactome category")# Modify legend title


```


```{r, out.width="130%", echo=FALSE}

# Plot the pie chart
Simpl_REAC_chart

```

### Analyse des enrichissements en terme Wiki pathways avec les meilleurs pval
```{r, echo=FALSE, include=FALSE}


data_filtered_WP <- data %>%
  filter(source %in% c('WP')) %>%
  group_by(source) %>%
  arrange(adjusted_p_value) %>%
  top_n(30, wt = -adjusted_p_value)  # Sélectionne les 30 meilleurs résultats par facet

best_pval_WP <- ggplot(data_filtered_WP, aes(x = reorder(term_name, negative_log10_of_adjusted_p_value), y = negative_log10_of_adjusted_p_value, fill = intersection_size)) +
  geom_bar(stat = "identity") +
  scale_fill_gradient(low = "blue", high = "red") +  # Spécifie les limites de la légende
  theme_minimal() +
  labs(x = "GO Name", y = "-log10 pval") +
  theme(axis.text.x = element_text(hjust = 1, size =40, angle = 75, vjust = 1),
        axis.text.y = element_text(size = 30),
        axis.title = element_text(size = 40),  # Ajuster la taille du titre des axes
        legend.text = element_text(size = 40),
        legend.title = element_text(size = 40),
        plot.title = element_text(size = 40),
        plot.subtitle = element_text(size = 40),
        strip.text = element_text(size = 40)) +  # Ajuster la taille du titre des axes
  guides(fill = guide_colorbar(barheight = unit(5, "inch")))  # Ajuster la hauteur de la barre de couleur de la légende
```

```{r, fig.height=30, fig.align='right', fig.width=45,  out.width="130%", echo=FALSE}
plot(best_pval_WP)
```


### Analyse des enrichissements en terme Human proteome ontology avec les meilleurs pval
```{r, echo=FALSE, include=FALSE}


data_filtered_HP <- data %>%
  filter(source %in% c('HP')) %>%
  group_by(source) %>%
  arrange(adjusted_p_value) %>%
  top_n(30, wt = -adjusted_p_value)  # Sélectionne les 30 meilleurs résultats par facet

best_pval_HP <- ggplot(data_filtered_HP, aes(x = reorder(term_name, negative_log10_of_adjusted_p_value), y = negative_log10_of_adjusted_p_value, fill = intersection_size)) +
  geom_bar(stat = "identity") +
  scale_fill_gradient(low = "blue", high = "red") +  # Spécifie les limites de la légende
  theme_minimal() +
  labs(x = "GO Name", y = "- log10 pval") +
  theme(axis.text.x = element_text(hjust = 1, size =40, angle = 75, vjust = 1),
        axis.text.y = element_text(size = 30),
        axis.title = element_text(size = 40),  # Ajuster la taille du titre des axes
        legend.text = element_text(size = 40),
        legend.title = element_text(size = 40),
        plot.title = element_text(size = 40),
        plot.subtitle = element_text(size = 40),
        strip.text = element_text(size = 40)) +  # Ajuster la taille du titre des axes
  guides(fill = guide_colorbar(barheight = unit(5, "inch")))  # Ajuster la hauteur de la barre de couleur de la légende
```

```{r, fig.height=30, fig.align='right', fig.width=45,  out.width="130%", echo=FALSE}
plot(best_pval_HP)
```

## Enrichisement fonctionnel des protéines interagissant avec les domaines des sORFs (contre l'ensemble des protines intéragissant avec les sORFs)
L'objectif de cette analyse est d'étudier l'enrichissement fonctionnel des protéines interagissant via des interactions domaine-domaine avec les sORFs. Pour ce faire, nous avons réalisé un test d'enrichissement en termes GO via g:profiler, en comparant les termes GO associés aux interacteurs liés aux domaines des sORFs à l'ensemble des interacteurs des sORFs (interagissant soit avec les domaines des sORFs soit avec les slim des sORFs).

Cette analyse vise à répondre à la question biologique suivante :
__Y a-t-il une fonction enrichie parmi les protéines qui interagissent spécifiquement avec les domaines des sORFs parmi tous les interacteurs des sORFs?__


Le backgrownd de cette anlayse est l'ensemble des intéracteurs des sORFs. 
```{r, include = FALSE, warning=FALSE, echo=FALSE}


data <- read.csv("/home/slivak/Bureau/Interactome_sORF_monocytes/05_Enrichissement_GO/01_Reference/gProfiler_results/gProfiler_hsapiens_27-02-2024 14-33-21__intersections.csv", header = TRUE)

# Personnaliser le style du tableau pour améliorer la lisibilité
style <- list(
  bStripeCol = 1,  # Alternance de couleurs sur les colonnes
  stripeClasses = c('even', 'odd'),  # Classes CSS pour les zébrures de lignes
  pageLength = 30,  # Nombre d'entrées par page
  autoWidth = TRUE)  # Ajustement automatique de la largeur des colonnes


```

```{r, out.width="130%", echo=FALSE}
# Ajouter un titre au tableau et afficher le tableau avec le style personnalisé
datatable(data, options = style, caption = "Résultat de l'enrichissement fonctionnel ")
```

### Analyse des enrichissements en GO termes avec les meilleures p-values

```{r, echo=FALSE, include=FALSE}
data_filtered <- data %>%
  filter(source %in% c('GO:MF', 'GO:BP', 'GO:CC')) %>%
  group_by(source) %>%
  arrange(adjusted_p_value) %>%
  top_n(30, wt = -adjusted_p_value)  # Sélectionne les 30 meilleurs résultats par facet

best_pval <- ggplot(data_filtered, aes(x = reorder(term_name, negative_log10_of_adjusted_p_value), y = negative_log10_of_adjusted_p_value, fill = intersection_size)) +
  geom_bar(stat = "identity") +
  scale_fill_gradient(low = "blue", high = "red") +  # Spécifie les limites de la légende
  facet_wrap(~ source, scales = "free_y", nrow = 3) +
  coord_flip() +
  theme_minimal() +
  labs(x = "GO Name", y = "-log pval", fill = "number of occurences") +
  theme(axis.text.y = element_text(hjust = 1, size = 40),
        axis.text.x = element_text(size = 40),
        axis.title = element_text(size = 40),  # Ajuster la taille du titre des axes
        legend.text = element_text(size = 40),
        legend.title = element_text(size = 40),
        plot.title = element_text(size = 40),
        plot.subtitle = element_text(size = 40),
        strip.text = element_text(size = 40)) +  # Ajuster la taille du titre des axes
  guides(fill = guide_colorbar(barheight = unit(5, "inch")))  # Ajuster la hauteur de la barre de couleur de la légende
```


```{r, out.width="130%", fig.asp=1.7, echo=FALSE, fig.height=3, fig.width=30}
plot(best_pval)
```


### Analyse des GO slims associés aux termes GO significativement enrichis dans les interacteurs des sORFs.

```{r, include = FALSE, warning=FALSE, echo=FALSE}

#########################################RUN POUR SLIM MF###########################################"
GO_MF_list <- data %>%
  filter(source == "GO:MF") %>%
  pull(term_id)


myIds <- GO_MF_list
myCollection <- GOCollection(myIds)
fl <- system.file("extdata", "goslim_generic.obo", package="GSEABase")
slim <- getOBOCollection(fl)

# Sets ontology category to "Molecular Function". Use "BP" for "Biological Process"
slimdf <- goSlim(myCollection, slim, ontology = "MF")

# This should match the ontology used above.
# E.g. GOBPOFFSPRING or GOCCOFFSPRING
GO.db::GOMFOFFSPRING


mappedIds <-
  function(df, collection, OFFSPRING)
  {
    map <- as.list(OFFSPRING[rownames(df)])
    mapped <- lapply(map, intersect, ids(collection))
    df[["go_terms"]] <- vapply(unname(mapped), paste, collapse = ";", character(1L))
    df
  }

slim_MF <- mappedIds(slimdf, myCollection, GOMFOFFSPRING)

write.table(slim_MF, file = "/home/slivak/Bureau/Interactome_sORF_monocytes/05_Enrichissement_GO/05_Output/slimGO_MF_associés_interacteurs_dd.csv", quote = FALSE, sep = '\t')

######################################### RUN POUR SLIM BP ##########################
GO_BP_list <- data %>%
  filter(source == "GO:BP") %>%
  pull(term_id)


myIds <- GO_BP_list
myCollection <- GOCollection(myIds)
fl <- system.file("extdata", "goslim_generic.obo", package="GSEABase")
slim <- getOBOCollection(fl)

# Sets ontology category to "Molecular Function". Use "BP" for "Biological Process"
slimdf <- goSlim(myCollection, slim, ontology = "BP")

# This should match the ontology used above.
# E.g. GOBPOFFSPRING or GOCCOFFSPRING
GO.db::GOBPOFFSPRING


mappedIds <-
  function(df, collection, OFFSPRING)
  {
    map <- as.list(OFFSPRING[rownames(df)])
    mapped <- lapply(map, intersect, ids(collection))
    df[["go_terms"]] <- vapply(unname(mapped), paste, collapse = ";", character(1L))
    df
  }

slim_BP <- mappedIds(slimdf, myCollection, GOBPOFFSPRING)

write.table(slim_BP, file = "/home/slivak/Bureau/Interactome_sORF_monocytes/05_Enrichissement_GO/05_Output/slimGO_BP_associés_interacteurs_dd.csv", quote = FALSE, sep = '\t')

#############################################RUN POUR SLIM CC########################################################
GO_CC_list <- data %>%
  filter(source == "GO:CC") %>%
  pull(term_id)


myIds <- GO_CC_list
myCollection <- GOCollection(myIds)
fl <- system.file("extdata", "goslim_generic.obo", package="GSEABase")
slim <- getOBOCollection(fl)

# Sets ontology category to "Molecular Function". Use "BP" for "Biological Process"
slimdf <- goSlim(myCollection, slim, ontology = "CC")

# This should match the ontology used above.
# E.g. GOBPOFFSPRING or GOCCOFFSPRING
GO.db::GOCCOFFSPRING


mappedIds <-
  function(df, collection, OFFSPRING)
  {
    map <- as.list(OFFSPRING[rownames(df)])
    mapped <- lapply(map, intersect, ids(collection))
    df[["go_terms"]] <- vapply(unname(mapped), paste, collapse = ";", character(1L))
    df
  }

slim_CC <- mappedIds(slimdf, myCollection, GOCCOFFSPRING)

write.table(slim_CC, file = "/home/slivak/Bureau/Interactome_sORF_monocytes/05_Enrichissement_GO/05_Output/slimGO_CC_associés_interacteurs_dd.csv", quote = FALSE, sep = '\t')
```

```{r, include = FALSE, warning=FALSE, echo=FALSE}
library(dplyr)

# Ajouter une colonne 'source' avec les valeurs appropriées et nommer la première colonne
slim_CC <- slim_CC %>%
  mutate(source = "GO:CC")

slim_BP <- slim_BP %>%
  mutate(source = "GO:BP")

slim_MF <- slim_MF %>%
  mutate(source = "GO:MF")

# Réorganiser les colonnes pour avoir 'source' en première position et renommer la première colonne
slim_CC <- slim_CC %>%
  dplyr::select(source, everything())

slim_BP <- slim_BP %>%
  dplyr::select(source, everything())

slim_MF <- slim_MF %>%
  dplyr::select(source, everything())

# Concaténer les trois dataframes en un seul
slim_combined <- bind_rows(slim_CC, slim_BP, slim_MF)

data_filtered_occurrences <- slim_combined %>%
  filter(Count > 0)

slimGO <- data_filtered_occurrences %>%
  ggplot(aes(x = reorder(Term, -Count), y = Count, fill = Percent)) +
  geom_bar(stat = "identity") +
  scale_fill_gradientn(colors = c("blue", "red"), 
                      values = scales::rescale(c(0, 40)),  # Définit les valeurs à associer aux couleurs
                      breaks = scales::pretty_breaks(n = 10),  # Définit le nombre de niveaux de couleur
                      guide = "colorbar") +  # Ajoute une légende de la barre de couleur+
  facet_wrap(~ source, scales = "free_y", nrow = 3) +
  coord_flip() +
  theme_minimal() +
  labs(x = "GO Name", y = "Number of Occurrences", fill = "Percentage") +
  theme(axis.text.y = element_text(hjust = 1, size = 8),
        axis.text.x = element_text(size = 10),
        axis.title = element_text(size = 10),  # Ajuster la taille du titre des axes
        legend.text = element_text(size = 10),
        legend.title = element_text(size = 10),
        plot.title = element_text(size = 10),
        plot.subtitle = element_text(size = 10),
        strip.text = element_text(size = 10)) +  # Ajuster la taille du titre des axes
  guides(fill = guide_colorbar(barheight = unit(5, "inch")))  # Ajuster la hauteur de la barre de couleur de la légende

```


```{r, out.width="130%", fig.asp=2, echo=FALSE}
datatable(data_filtered_occurrences, options = style, caption = "Résultat de l'association des GO slim aux GO significativement enrichis dans les interacteurs ")
# Afficher les graphiques
plot(slimGO)
```

```{r, out.width="130%", echo=FALSE}
# Diviser les données en trois dataframes selon les sources
df_CC <- data_filtered_occurrences[data_filtered_occurrences$source == "GO:CC", ]
df_BP <- data_filtered_occurrences[data_filtered_occurrences$source == "GO:BP", ]
df_MF <- data_filtered_occurrences[data_filtered_occurrences$source == "GO:MF", ]

# Fonction pour sélectionner les 10 termes avec les pourcentages les plus élevés
select_top_terms <- function(df) {
  top_terms <- df %>% arrange(desc(Percent)) %>% head(10)
  other_percentage <- sum(df$Percent) - sum(top_terms$Percent)
  other_row <- data.frame(matrix(NA, nrow = 1, ncol = ncol(df)))
  colnames(other_row) <- colnames(df)
  other_row$Percent <- other_percentage
  other_row$Term <- "Other"
  rbind(top_terms, other_row)
}

# Sélectionner les 10 termes avec les pourcentages les plus élevés pour chaque dataframe
df_CC_selected <- select_top_terms(df_CC)
df_BP_selected <- select_top_terms(df_BP)
df_MF_selected <- select_top_terms(df_MF)

# Créer les camemberts en organisant les parts de la plus grande à la plus petite
plot_CC <- ggplot(df_CC_selected, aes(x = "", y = Percent, fill = reorder(Term, -Percent))) +
  geom_bar(stat = "identity", width = 1) +
  geom_text(aes(label = paste0(round(Percent, 1), "%")), position = position_stack(vjust = 0.5), color = "white", size = 3) + # Ajouter les pourcentages à l'intérieur des barres
  coord_polar("y", start = 0) +
  theme_void() +
  scale_fill_manual(values = scales::hue_pal()(nrow(df_CC_selected))) + # Maintenir les couleurs d'origine
  labs(title = "GO:CC", fill = "GO term") + # Modifier le titre de la légende
  theme(legend.title = element_text(size = 12)) # Ajuster la taille du titre de la légende

plot_BP <- ggplot(df_BP_selected, aes(x = "", y = Percent, fill = reorder(Term, -Percent))) +
  geom_bar(stat = "identity", width = 1) +
  geom_text(aes(label = paste0(round(Percent, 1), "%")), position = position_stack(vjust = 0.5), color = "white", size = 3) + # Ajouter les pourcentages à l'intérieur des barres
  coord_polar("y", start = 0) +
  theme_void() +
  scale_fill_manual(values = scales::hue_pal()(nrow(df_BP_selected))) + # Maintenir les couleurs d'origine
  labs(title = "GO:BP", fill = "GO term") + # Modifier le titre de la légende
  theme(legend.title = element_text(size = 12)) # Ajuster la taille du titre de la légende

plot_MF <- ggplot(df_MF_selected, aes(x = "", y = Percent, fill = reorder(Term, -Percent))) +
  geom_bar(stat = "identity", width = 1) +
  geom_text(aes(label = paste0(round(Percent, 1), "%")), position = position_stack(vjust = 0.5), color = "white", size = 3) + # Ajouter les pourcentages à l'intérieur des barres
  coord_polar("y", start = 0) +
  theme_void() +
  scale_fill_manual(values = scales::hue_pal()(nrow(df_MF_selected))) + # Maintenir les couleurs d'origine
  labs(title = "GO:MF", fill = "GO term") + # Modifier le titre de la légende
  theme(legend.title = element_text(size = 12)) # Ajuster la taille du titre de la légende


```

```{r, out.width="130%", echo=FALSE}
plot(plot_BP)
plot(plot_CC)
plot(plot_MF)
```

### Analyse des enrichissements en terme Reactome avec les meilleurs pval
```{r, echo=FALSE, include=FALSE}


data_filtered_REAC <- data %>%
  filter(source %in% c('REAC')) %>%
  group_by(source) %>%
  arrange(adjusted_p_value) %>%
  top_n(30, wt = -adjusted_p_value)  # Sélectionne les 30 meilleurs résultats par facet

best_pval_REAC <- ggplot(data_filtered_REAC, aes(x = reorder(term_name, negative_log10_of_adjusted_p_value), y = negative_log10_of_adjusted_p_value, fill = intersection_size)) + 
  geom_bar(stat = "identity") +
  scale_fill_gradient(low = "blue", high = "red") +  # Spécifie les limites de la légende
  theme_minimal() +
  labs(x = "GO Name", y = "-log10 pvalue ") +
  theme(axis.text.x = element_text(hjust = 1, size =40, angle = 75, vjust = 1),
        axis.text.y = element_text(size = 30),
        axis.title = element_text(size = 40),  # Ajuster la taille du titre des axes
        legend.text = element_text(size = 40),
        legend.title = element_text(size = 40),
        plot.title = element_text(size = 40),
        plot.subtitle = element_text(size = 40),
        strip.text = element_text(size = 40)) +  # Ajuster la taille du titre des axes
  guides(fill = guide_colorbar(barheight = unit(5, "inch")))  # Ajuster la hauteur de la barre de couleur de la légende
```

```{r, fig.height=30, fig.align='right', fig.width=45,  out.width="130%", echo=FALSE}
plot(best_pval_REAC)
```

### Proportion des termes généraux associés à l'enrichissement REAC

```{r, echo=FALSE, include=FALSE}

# Charger les données depuis le fichier CSV
simplified_REACT <- read.csv("/home/slivak/Bureau/Interactome_sORF_monocytes/05_Enrichissement_GO/05_Output/Sipmified_REAC/simplified_REAC_gProfiler_hsapiens_27-02-2024 14-33-21__intersections.csv", header = TRUE, sep=",")

# Assuming df is your dataframe
# Step 1: Replace empty cells with 'Root term'
simplified_REACT$Description[which(simplified_REACT$Description == "")] <- "Root term"

# Step 2 & 3: Count occurrences and calculate percentages
description_counts <- simplified_REACT %>%
  group_by(Description) %>%
  summarise(Count = n()) %>%
  mutate(Percentage = (Count / sum(Count)) * 100)

# Step 4: Modify the code to reorder the factor levels
top_descriptions <- description_counts %>%
  arrange(desc(Percentage)) %>%
  mutate(Description = ifelse(row_number() <= 10, as.character(Description), "Other")) %>%
  group_by(Description) %>%
  summarise(Percentage = sum(Percentage)) %>%
  mutate(Description = factor(Description, levels = Description)) %>%
  arrange(desc(Percentage))

# Step 5: Plot a pie chart with segments ordered by size
Simpl_REAC_chart <- ggplot(top_descriptions, aes(x = "", y = Percentage, fill = Description)) +
  geom_bar(width = 1, stat = "identity", color = "white") +
  coord_polar("y", start = 0) +
  theme_void() +
  geom_text(aes(label = paste0(round(Percentage, 1), "%")), position = position_stack(vjust = 0.5)) +
  scale_fill_manual(values = rainbow(length(top_descriptions$Description)))
```
```{r, out.width="130%", echo=FALSE}
plot(Simpl_REAC_chart)
```
### Analyse des enrichissements en terme Wiki pathways avec les meilleurs pval
```{r, echo=FALSE, include=FALSE}


data_filtered_WP <- data %>%
  filter(source %in% c('WP')) %>%
  group_by(source) %>%
  arrange(adjusted_p_value) %>%
  top_n(30, wt = -adjusted_p_value)  # Sélectionne les 30 meilleurs résultats par facet

best_pval_WP <- ggplot(data_filtered_WP, aes(x = reorder(term_name, negative_log10_of_adjusted_p_value), y = negative_log10_of_adjusted_p_value, fill = intersection_size)) +
  geom_bar(stat = "identity") +
  scale_fill_gradient(low = "blue", high = "red") +  # Spécifie les limites de la légende
  theme_minimal() +
  labs(x = "GO Name", y = "-log10 pvalue") +
  theme(axis.text.x = element_text(hjust = 1, size =40, angle = 75, vjust = 1),
        axis.text.y = element_text(size = 30),
        axis.title = element_text(size = 40),  # Ajuster la taille du titre des axes
        legend.text = element_text(size = 40),
        legend.title = element_text(size = 40),
        plot.title = element_text(size = 40),
        plot.subtitle = element_text(size = 40),
        strip.text = element_text(size = 40)) +  # Ajuster la taille du titre des axes
  guides(fill = guide_colorbar(barheight = unit(5, "inch")))  # Ajuster la hauteur de la barre de couleur de la légende
```

```{r, fig.height=30, fig.align='right', fig.width=45,  out.width="130%", echo=FALSE}
plot(best_pval_WP)
```


### Analyse des enrichissements en terme Human proteome ontology avec les meilleurs pval
```{r, echo=FALSE, include=FALSE}


data_filtered_HP <- data %>%
  filter(source %in% c('HP')) %>%
  group_by(source) %>%
  arrange(adjusted_p_value) %>%
  top_n(30, wt = -adjusted_p_value)  # Sélectionne les 30 meilleurs résultats par facet

best_pval_HP <- ggplot(data_filtered_HP, aes(x = reorder(term_name, negative_log10_of_adjusted_p_value), y = negative_log10_of_adjusted_p_value, fill = intersection_size)) +
  geom_bar(stat = "identity") +
  scale_fill_gradient(low = "blue", high = "red") +  # Spécifie les limites de la légende
  theme_minimal() +
  labs(x = "GO Name", y = "-log10 pval") +
  theme(axis.text.x = element_text(hjust = 1, size =40, angle = 75, vjust = 1),
        axis.text.y = element_text(size = 30),
        axis.title = element_text(size = 40),  # Ajuster la taille du titre des axes
        legend.text = element_text(size = 40),
        legend.title = element_text(size = 40),
        plot.title = element_text(size = 40),
        plot.subtitle = element_text(size = 40),
        strip.text = element_text(size = 40)) +  # Ajuster la taille du titre des axes
  guides(fill = guide_colorbar(barheight = unit(5, "inch")))  # Ajuster la hauteur de la barre de couleur de la légende
```

```{r, fig.height=30, fig.align='right', fig.width=45,  out.width="130%", echo=FALSE}
plot(best_pval_HP)
```

